臺灣南投地方法院刑事判決
110年度易字第182號
公  訴  人  臺灣南投地方檢察署檢察官  
被      告  高苡玲



            謝源彰



            黃鴻韋


共      同
選任辯護人  洪家駿律師
            許立功律師
上列被告因詐欺案件，經檢察官提起公訴（110年度偵字第3631
號），因被告於準備程序中就被訴事實均為有罪之陳述，經本院
告知簡式審判程序意旨，並聽取當事人之意見後，本院合議庭裁
定由受命法官獨任行簡式審判程序，判決如下：
    主      文
甲○○共同犯詐欺取財罪，處有期徒刑肆月，如易科罰金，以新臺
幣壹仟元折算壹日。緩刑貳年，緩刑期間付保護管束，並接受法
治教育課程貳場次。未扣案之犯罪所得新臺幣捌佰壹拾柒元，沒
收，於全部或一部不能沒收或不宜執行沒收時，追徵其價額。
丙○○共同犯詐欺取財罪，處有期徒刑參月，如易科罰金，以新臺
幣壹仟元折算壹日。緩刑貳年，緩刑期間付保護管束，並接受法
治教育課程貳場次。
乙○○共同犯詐欺取財未遂罪，處有期徒刑貳月，如易科罰金，以
新臺幣壹仟元折算壹日。緩刑貳年，緩刑期間付保護管束，並接
受法治教育課程貳場次。
    事實及理由
一、犯罪事實：
  ㈠丙○○、甲○○係夫妻，其2 人原任職於一家人企業有限公司（
    下稱一家人公司）位在南投縣○○鎮○村路000號之茭白筍工廠
    ，分別擔任廠長、計時包裝作業人員之職務，乙○○則在該茭
    白筍工廠擔任收貨及整理貨物之職務，又甲○○係以打卡計算
    之時數獲取報酬。詎丙○○、甲○○、乙○○均明知應遵守相關出
    勤規定，按實際上下班時間刷卡紀錄，以利一家人公司計算
    員工當月薪資，甲○○竟與丙○○、乙○○基於行使業務上登載不
    實文書及詐欺取財之犯意聯絡，明知甲○○自民國109 年2 月
    25日起至同年3 月14日止，在上開茭白筍工廠，有如附表一
    、二所示提早下班之情事，甲○○、丙○○或乙○○仍製作業務上
    登載不實之打卡紀錄表，佯以甲○○有在該打卡紀錄表所示之
    時間下班，並將打卡紀錄表持交一家人公司回收管理及計算
    薪酬，致一家人公司陷於錯誤，據以時薪新臺幣（下同）15
    0 元計算，核發109 年2 月份之薪資與甲○○，甲○○因而詐得
    溢領如附表一所示之薪資共計817 元，且足生損害於一家人
    公司對於員工出勤管理之正確性。嗣因一家人公司於核發10
    9 年3 月份之薪資前，查閱監視錄影畫面而查悉上情。
  ㈡案經一家人公司訴由臺灣臺北地方檢察署陳請臺灣高等檢察
    署檢察長核轉臺灣南投地方檢察署檢察官偵查起訴。
二、證據名稱：
  ㈠被告甲○○、丙○○、乙○○於偵查及本院審理中之自白。
  ㈡一家人公司109年2月、3月考勤表影本、一家人公司之中國信
    託銀行000000000000號帳戶交易紀錄、存簿封面及內頁影本
    、臺灣南投地方檢察署檢察事務官勘驗報告、甲○○之中華郵
    政帳號00000000000000號帳戶交易明細表（見他字第6112號
    卷第7頁至9頁、第11頁至26頁，他字第888號卷第60頁至67
    頁、第84頁至90頁、第92頁至93頁）。
三、論罪科刑之理由：
  ㈠核被告甲○○就附表一編號1 至3 所為、丙○○就附表一編號1、
    2所為，均係犯刑法第339 條第1 項之詐欺取財罪、同法第2
    16 條、第215 條行使業務上登載不實文書罪；被告甲○○就
    附表二編號1 至10，被告乙○○就附表二編號2 至9之犯行，
    均係犯刑法第339 條第3 項、第1 項之詐欺取財未遂罪、同
    法第216 條、第215 條行使業務上登載不實文書等罪。又被
    告3 人就業務文書即考勤表為不實登載後，復持以行使，該
    登載不實為低度行為，應為行使之高度行為所吸收，不另論
    罪。
  ㈡被告甲○○、乙○○及丙○○就上開犯行，有犯意聯絡及行為分擔
    ，為共同正犯。
  ㈢查被告3 人接續以上開不實打卡方式向告訴人詐欺薪資之行
    為，時間密接、方法相同，各行為之獨立性極為薄弱，且侵
    害法益相同，應認係基於單一犯意接續而為，於刑法評價上
    ，以視為數個舉動之接續施行，合為包括之一行予以評價，
    較為合理，應論以接續犯之一罪。另被告甲○○、丙○○、乙○○
    均以一行為觸犯上開數罪名，為想像競合犯，就附表一部份
    應從一重以刑法第339 條第1 項之詐欺取財罪處斷，附表二
    部分，應從一重以刑法第339 條第3 項、第1 項之詐欺取財
    未遂罪處斷，被告乙○○著手詐欺行為而未生犯罪結果，應依
    刑法第25條第2項規定減輕其刑。
  ㈣爰審酌被告3 人均無任何前案紀錄，素行良好，有臺灣高等
    法院被告前案紀錄表附卷可憑；惟被告等未思以正當方法獲
    取報酬，竟共同以行使業務上登載不實之文書之方式，詐取
    薪資，罔顧告訴人對於出勤表審核之正確性，惟念其尚知坦
    承犯行之犯後態度，兼衡被告甲○○高職畢業之智識程度、目
    前務農、經濟狀況勉持、與先生及1 未成年子女同住；被告
    丙○○高中肄業之智識程度、目前務農、經濟狀況勉持、與太
    太及1 未成年子女同住；被告乙○○國小畢業、目前務農、經
    濟狀況勉持、與母親及2 未成年子女之生活狀況，分別量處
    如主文所示之刑，並均諭知易科罰金之折算標準如主文所示
    。
  ㈤查被告甲○○、乙○○及丙○○均未曾因故意犯罪受有期徒刑以上
    刑之宣告，有臺灣高等法院被告全國前案紀錄表附卷可稽，
    素行良好，渠等因一時失慮偶罹刑章，且於偵查及審理中均
    承認不諱，渠等侵害告訴人財產權部分尚屬輕微，本院認被
    告甲○○、乙○○及丙○○經此偵審程序及刑之宣告，應能知所警
    惕，信無再犯之虞，因認對被告甲○○、乙○○及丙○○所宣告之
    刑，以暫不執行為適當，乃均諭知緩刑2 年，復慮及為促其
    日後謹慎行事以預防再犯，本院認有賦予被告甲○○、乙○○及
    丙○○一定負擔之必要，爰依刑法第74條第2 項第8款之規定
    ，命被告甲○○、乙○○及丙○○應接受2 場次之法治教育課程。
    並依刑法第93條第1 項第2 款規定，諭知於緩刑期間付保護
    管束，俾能由觀護人予以適當督促，並發揮附負擔緩刑制度
    之立意及避免短期自由刑執行所肇致之弊端，以期符合本件
    緩刑之目的。又被告甲○○、乙○○及丙○○若未履行前開負擔，
    且情節重大足認原宣告之緩刑難收其預期效果，而有執行刑
    罰之必要者，依刑法75條之1 第1 項第4 款之規定，得撤銷
    其緩刑宣告，併此指明。
　㈥被告甲○○就本案詐欺所得如附表一所示，並未扣案，應依刑
    法第38條之1 第1 項、第3 項規定沒收之，於全部或一部不
    能沒收或不宜執行沒收時，追徵其價額，並於該主刑項下諭
    知。另被告3 人所行使之業務上登載不實之出勤表文書，固
    為犯本案所用之物，然因已持交與告訴人供申請薪資之用，
    已非被告等所有，是亦毋庸宣告沒收，附此敘明。
四、應適用之法律：刑事訴訟法第273 條之1 第1 項、第299 條
    第1 項前段、第310 條之2 、第454 條第1 項。
本案經檢察官陳豐勳提起公訴，檢察官劉景仁到庭執行職務。
中　　華　　民　　國　 110　　年　　11　　月　　24　　日
                          臺灣南投地方法院刑事第二庭
                              法  官  羅子俞
　以上正本證明與原本無異。 
如不服本判決應於判決送達後20日內向本院提出上訴狀，（均須
按他造當事人之數附繕本）「切勿逕送上級法院」。
告訴人或被害人如對於本判決不服者，應具備理由請求檢察官上
訴，其上訴期間之計算係以檢察官收受判決正本之日期為準。
                              書記官  吳瓊英
中　　華　　民　　國　　110 　年　　11　　月　　25　　日
附錄本案論罪科刑法條：
中華民國刑法第215條
從事業務之人，明知為不實之事項，而登載於其業務上作成之文
書，足以生損害於公眾或他人者，處3年以下有期徒刑、拘役或1
萬5千元以下罰金。

中華民國刑法第216條
行使第210條至第215條之文書者，依偽造、變造文書或登載不實
事項或使登載不實事項之規定處斷。

中華民國刑法第339條
意圖為自己或第三人不法之所有，以詐術使人將本人或第三人之
物交付者，處5年以下有期徒刑、拘役或科或併科50萬元以下罰
金。
以前項方法得財產上不法之利益或使第三人得之者，亦同。
前二項之未遂犯罰之。




　　　　　　　　　　　　　　
　　　　　　　　　　　　　　　
　　　　　　　　　　　　　　　
　　　　　　　　　　　　　　　　　　　　　　　　　　　　　　
附表一：109年2月份
編號 日期 打卡時間 （上班） 打卡時間（下班） 實際離開時間 打卡人 實際工時 計薪工時 溢發薪資 1 2月25日 12時50分 17時02分 15時4分 丙○○ 134分鐘 4小時 265元 2 2月26日 12時52分 17時00分 15時6分 丙○○手寫 134分鐘 4小時 265元 3 2月29日 13時00分 16時50分 15時5分 甲○○ 125分鐘 4小時 287.5元 備註 計薪工時4小時即240分鐘，扣除實際工時，以時薪150元換算1分鐘薪資為2.5元，計算公式如下： 編號1：（240-134）×2.5=265 編號2：（240-134）×2.5=265 編號3：（240-125）×2.5=287.5 總共：265+265+287.5＝817（小數點後無條件捨棄）        

附表二：109年3月份
編號 日期 打卡時間（上班） 打卡時間（下班） 實際離開時間 打卡人 備註 1 3月2日 12時50分 16時53分 16時27分 甲○○ 詐欺未遂 2 3月3日 12時57分 16時59分 14時51分 乙○○ 詐欺未遂 3 3月4日 12時59分 16時56分 14時19分 乙○○ 詐欺未遂 4 3月6日 12時57分 16時56分 16時15分 乙○○ 詐欺未遂 5 3月7日 07時25分 11時52分 11時01分 乙○○ 詐欺未遂 6  13時01分 16時54分 下午未到工廠 乙○○ 詐欺未遂 7 3月9日 12時57分 16時53分 15時25分 乙○○ 詐欺未遂 8 3月11日 12時55分 16時57分 14時27分 乙○○ 詐欺未遂 9 3月12日 12時50分 16時50分 14時51分 乙○○ 詐欺未遂 10 3月14日 10時42分 13時 13時05分 甲○○ 詐欺未遂